【裁判字號】    98,訴,477
【裁判日期】    980630
【裁判案由】    違反毒品危害防制條例
【裁判全文】
臺灣嘉義地方法院刑事判決               98年度訴字第477號
公  訴  人  臺灣嘉義地方法院檢察署檢察官
被      告  甲○○
                    現於臺灣嘉義監獄鹿草分監執行中
上列被告因違反毒品危害防制條例案件，經檢察官提起公訴（98
年度毒偵字第497號），被告於準備程序中就被訴事實為有罪之
陳述，經本院合議庭裁定由受命法官改依簡式審判程序審理，判
決如下：
    主  文
甲○○施用第一級毒品，累犯，處有期徒刑拾月。扣案之第一級
毒品海洛因壹包（驗後淨重為零點貳伍公克），沒收銷燬之；扣
案之毒品外包裝貳個、玻璃球吸食器貳支、斜削吸管壹支，均沒
收。
    事  實
一、甲○○前因施用毒品案件，經臺灣高雄地方法院以89年度毒
    聲字第1712號裁定令入戒治處所施以強制戒治，嗣經停止戒
    治釋放出所，所餘戒治期間付保護管束，於民國90年2月24
    日保護管束期滿執行完畢。再因施用毒品案件，經臺灣雲林
    地方法院以92年度訴字第685號判決判處應執行有期徒刑1年
    確定，於97年2月27日期滿執行完畢。詎仍不知悔改，基於
    施用毒品之犯意，於98年3月20日凌晨0時許，在嘉義市○區
    ○○路987號5樓3，以將第一級毒品海洛因及第二級毒品安
    非他命同時置入玻璃球燃燒而吸食其所產生之煙霧方式，同
    實施用第一級毒品海洛因及第二級毒品安非他命。嗣於同日
    上午11時許，在同一地點為警查獲，並扣得海洛因1小包（
    驗後淨重0點25公克）、安非他命1小包（驗前淨重0點0159
    公克，因檢驗已用罄），另扣得注射針筒2支、玻璃球吸食
    器2支、斜削吸管1支、磅秤1台、分裝袋96個（此部分起訴
    書漏未記載），並經其同意採尿送驗後，檢驗結果甲基安非
    他命、嗎啡均呈陽性反應，而查獲上情。
二、案經嘉義市政府警察局第一分局報告臺灣嘉義地方法院檢察
    署檢察官偵查起訴。
    理  由
一、本件係經被告甲○○於準備程序當庭表示認罪，而經本院裁
    定以簡式審判程序加以審理，則依據刑事訴訟法第273條之
    2、同法第159條第2項之規定，不適用傳聞法則有關限制證
    據能力之相關規定，合先敘明。
二、上揭犯罪事實，業據被告甲○○於本院審理時坦承不諱，且
    被告經警得其同意採集尿液送驗後，確呈嗎啡及甲基安非他
    命陽性反應等情（海洛因係由嗎啡經化學合成而製得，經施
    用進入人體後，因代謝而分解又生成嗎啡，因此施用海洛因
    後，由尿液檢驗結果仍為嗎啡反應，屬科學上合理之現象）
    ，有台灣檢驗科技公司濫用藥物尿液檢驗報告（檢體編號：
    1A980311號）及代號與真實姓名對照表各一份在卷可稽。
    扣案之海洛因1包，確含海洛因成分，驗餘淨重0點25公克；
    扣案之安非他命1包，確含第二級毒品甲基安非他命成分，
    驗前淨重0點0159公克 (已鑑析用罄)等情，有法務部調查局
    98年4月6日調科壹字第09823010960號濫用藥物實驗室鑑定
    書及98年4月16日憲直刑鑑字第0980000603號憲兵司令部刑
    事鑑識中心鑑定書各1紙可資參照（偵卷第14、16頁），是
    上開補強證據，已足資擔保被告前述自白之真實性，核與事
    實相合，可信為真實。再毒品危害防制條例於92年7月9日修
    正公布，自93年1月9日施行，其中第20條、第23條將施用毒
    品之刑事處遇程序，區分為「初犯」及「五年內再犯」、「
    五年後再犯」。依其立法理由之說明：「初犯」，經觀察、
    勒戒或強制戒治後，應為不起訴處分或不付審理之裁定；經
    觀察、勒戒或強制戒治執行完畢釋放後，「五年內再犯」者
    ，因其再犯率甚高，原實施之觀察、勒戒及強制戒治既已無
    法收其實效，爰依法追訴或裁定交付審理。至於經觀察、勒
    戒或強制戒治執行完畢釋放後，「五年後再犯」者，前所實
    施之觀察、勒戒或強制戒治已足以遮斷其施用毒品之毒癮，
    為期自新及協助其斷除毒癮，仍適用「初犯」規定，先經觀
    察、勒戒或強制戒治之程序。從而依修正後之規定，僅限於
    「初犯」及「五年後再犯」二種情形，始應先經觀察、勒戒
    或強制戒治程序。倘被告於五年內已再犯，經依法追訴處罰
    ，縱其第三次（或第三次以上）再度施用毒品之時間，在初
    犯經觀察、勒戒或強制戒治執行完畢釋放五年以後，已不合
    於「五年後再犯」之規定，且因已於「五年內再犯」，顯見
    其再犯率甚高，原實施觀察、勒戒或強制戒治，已無法收其
    實效，即應依該條例第十條處罰。至於第三次（或第三次以
    上）施用毒品之時間，是否宜有期間限制？以多久為適宜？
    則分屬刑事政策、專門醫學之範圍，非審判機關所能決定，
    有待循立法途徑解決（最高法院97年度第5次刑事庭會議決
    議意旨參照）。查本件被告前因施用毒品案件，經臺灣高雄
    地方法院以89年度毒聲字第1712號裁定令入戒治處所施以強
    制戒治，嗣經停止戒治釋放出所，所餘戒治期間付保護管束
    ，於民國90年2月24日保護管束期滿執行完畢。再因施用毒
    品案件，經臺灣雲林地方法院以92年度訴字第685號判決判
    處應執行有期徒刑1年確定，於97年2月27日期滿執行完畢，
    有台灣高等法院被告前案紀錄表可按，其已於強制戒治執行
    完畢後5年內施用毒品犯行，本次再犯施用毒品犯行，依毒
    品危害防制條例第23條第2項規定，自應依法論科。
三、查海洛因、甲基安非他命分別為毒品危害防制條例所定之第
    一級、第二級毒品。故核被告所為，係犯毒品危害防制條例
    第10條第1項之施用第一級毒品罪及同條例第10條第2項之施
    用第二級毒品罪；其施用前持有海洛因、甲基安非他命之低
    度行為，為施用之高度行為所吸收，均不另論罪。再被告將
    第一級毒品海洛因及第二級毒品甲基安非他命混合後同時施
    用，係以一施用行為，同時觸犯毒品危害防制條例第10條第
    1項、第2項之罪，為想像競合犯，應依刑法第55條之規定，
    從一重之毒品危害防制條例第10條第1項之施用第一級毒品
    罪處斷。再被告前因施用毒品等案件，經法院判處罪刑確定
    ，並於97年2月27日縮刑期滿執行完畢，詳如犯罪事實欄所
    述，亦有上開紀錄表在卷可佐，其於受徒刑之執行完畢，5
    年以內故意再犯本件有期徒刑以上之罪，為累犯，應依刑法
    第47條第1項規定，加重其刑。爰審酌被告國中畢業之智識
    程度，入監前開怪手，日薪約8千到1萬2千元間，家裡還有
    父母，已婚，有一個小孩，因施用毒品經強制戒治、判處徒
    刑執行完畢，猶仍再行施用毒品，顯然欠缺戒除毒癮之決心
    ，同時混用二種毒品之犯罪惡性及嚴重性，惟念被告之施用
    毒品犯行，乃屬對其自身健康之戕害行為，對社會所造成之
    損害尚非直接等一切情狀，量處如主文所示之刑。
四、扣案之海洛因1包，經送行政院衛生署法務部調查局濫用藥
    物實驗室鑑定結果，確含第一級毒品海洛因成分（驗後淨重
    為0點25公克），係屬違禁物，自應依毒品危害防制條例第
    18條第1項前段規定，沒收銷燬之；另扣案之安非他命1包，
    經憲兵司令部刑事鑑識中心鑑定結果，確含第二級毒品甲基
    安非他命成分（驗前淨重0點0159公克），因檢驗後檢體用
    罄，有前揭憲兵司令部刑事鑑識中心鑑定書1份在卷可稽，
    故其雖為違禁物，然既已檢驗用罄，自無庸諭知沒收；另前
    開扣案第一級毒品海洛因及第二級毒品甲基安非他命外包裝
    2個、玻璃球吸食器2支、斜削吸管1支，均係被告所有供其
    施用第一級毒品海洛因及第二級毒品甲基安非他命所用之物
    一情，業據被告於本院審理時供述甚明（見本院卷第35頁）
    應依刑法第38條第1項第2款規定併宣告沒收。另扣案之注射
    針筒2支、磅秤1台、分裝袋96個，因均無積極證據足資證明
    ，係供本件犯罪所用之物，或係供犯罪預備所用之物，均不
    為沒收之諭知，附此敘明。
據上論斷，應依刑事訴訟法第273條之1第1項、第299條第1項前
段，毒品危害防制條例第10條第1項、第2項、第18條第1項前段
，刑法第11條、第55條、第47條第1項、第38條第1項第2款，判
決如主文。
本案經檢察官姜智仁到庭執行職務。
中    華    民    國    98    年    6     月    30    日
                  刑事第一庭    法  官  黃明展
以上正本證明與原本無異。
如不服本判決應於收受判決後10日內向本院提出上訴書狀，並應
敘述具體理由；其未敘述上訴理由者，應於上訴期間屆滿後20日
內向本院補提理由書（均須按他造當事人之人數附繕本）「切勿
逕送上級法院」。
中    華    民    國    98    年    6     月    30    日
                                書記官  張菀純
附錄本案論罪科刑法條全文：
毒品危害防制條例第10條
施用第一級毒品者，處 6 月以上 5 年以下有期徒刑。
施用第二級毒品者，處 3 年以下有期徒刑。


司法院資訊處製作；財團法人民間司法改革基金會備份。
